【裁判字號】    97,易,49
【裁判日期】    971210
【裁判案由】    竊盜
【裁判全文】
臺灣花蓮地方法院刑事判決                97年度易字第49號
公  訴  人  臺灣花蓮地方法院檢察署檢察官
被      告  乙○○
                    (現於臺灣臺東監獄武陵分監另案執行中)
上列被告因竊盜案件，經檢察官提起公訴（96年度偵字第4846號
），本院判決如下：
    主  文
乙○○無罪。
    理  由
一、公訴意旨略以：被告乙○○意圖為自已不法之所有於民國96
    年1 月22日14時30分，在花蓮縣壽豐鄉○○村○○路○段空
    地，趁戊○○疏於看管之際，自稱廖先生，利用不知情之丁○○及庚○○，以庚○○所持有之827-RA號吊車，以吊運之
    方式竊取戊○○所有之工字鐵條5 條，欲載往花蓮縣新城鄉
    三棧橋下鐵路旁空地，適為戊○○發現而報警查獲，因認被
    告係涉犯刑法第320 條第1 項竊盜罪。
二、按犯罪事實應依證據認定之，無證據不得認定犯罪事實；又
    不能證明被告犯罪或其行為不罰者應諭知無罪之判決，刑事
    訴訟法第154 條第2 項及第301 條第1 項分別定有明文。而
    所謂認定犯罪事實之證據，係指足以認定被告確有犯罪行為
    之積極證據而言，該項證據自須適合於被告犯罪事實之認定
    ，始得採為斷罪資料，如未能發現相當證據，或證據不足以
    證明，自不能以推測或擬制之方法，以為裁判之基礎（參照
    最高法院29年上字第3105號、40年臺上字第86號及30年上字
    第816 號判例意旨）。按犯罪應依證據認定之，無證據不得
    認定犯罪事實。被告未經審判證明有罪確定前，推定其為無
    罪，此為我刑事訴訟之基本原則。又公訴案件犯罪證據之蒐
    集，及提起公訴後，對犯罪事實之舉證責任及指出證明之方
    法，均屬公訴人之職責，原則上法院僅於當事人之主張及舉
    證範圍內進行調查證據，其經法定程序調查證據之結果，認
    已足以證明犯罪事實時，始得為犯罪事實之認定。若其為訴
    訟上之證明，於通常一般人仍有合理之懷疑存在，尚未達於
    可確信其真實之程度者，在該合理懷疑尚未剔除前，自不能
    為有罪之認定。
三、公訴人認被告涉有竊盜罪嫌，無非係以證人丁○○之警詢筆
    錄及偵訊筆錄、證人即被害人戊○○、證人庚○○、蔡松明
    之警詢筆錄、證人甲○○之警詢筆錄及偵訊筆錄、贓物領據
    、更生日報刊登之力祥工程公司徵人啟事廣告、現場照片、
    0000000000（廖先生使用），0000000000（丁○○使用）、
    0000000000（甲○○使用），0000000000（庚○○使用），
    0000000000（蔡松明使用）於96年1 月21日及22日之通聯紀
    錄等，為其主要論據。
四、訊據被告堅決否認有何竊盜犯行，辯稱：報紙徵人啟事不是
    非其所登的，伊不是「廖先生」或「劉先生」，通聯紀錄與
    其無關，因為行動電話號碼0000000000的電話非其所有或使
    用，伊已經很久沒有使用手機了，也不認識丁○○及庚○○
    ，且當時正好有一個朋友己○○來，整天都與他在一起，伊
    過去有做過類似的案子都坦白承認，但這一件竊盜案確非其
    所為等語。
五、經查：
  (一)依卷內所附之上開電話通聯紀錄，固能證明證人丁○○、甲○○及庚○○等有與自稱「廖先生」之成年男子通話，但上
    開0000000000號行動電話之申裝人為丙○○，並非被告，有
    通聯調閱查詢單1 份在卷可證。又依卷附上開電話通聯紀錄
    所示內容均未能與被告有所關聯，本院依職權傳喚丙○○作
    證未果，無從證明0000000000號行動電話係被告所使用。至
    於以力祥工程公司名義刊登之徵人啟事，經本院依職權向更
    生日報社查詢，該報社函覆其廣告委託單及原稿之保留期限
    為6 個月，已逾期銷毀，是以無從證明上開徵人啟事係被告
    所刊登。另卷內之贓物領據、現場照片及被害人戊○○之警
    詢筆錄等證據，祇能證明有竊盜之發生，均未能證明係被告
    所為。
  (二)證人庚○○、蔡松明之警詢筆錄僅能證明有自稱「廖先生」
    之男子向東部工程行叫車之事實，但因均未能與該名男子見
    面，故皆不能證明「廖先生」即被告。又證人甲○○未於警
    詢時指認被告，雖至檢察官偵查中為指認，但依其於本院審
    理時結證：「（問：檢察官提示給你看之照片是否如97偵56
    3 卷第72頁所示為有貼紙條的情形？）當時看的照片沒有貼
    紙條，不是第72頁所示的照片，我記憶中，照片是一張，而
    且沒有間隙，都是正面，約有十幾個人頭，只有人頭照，沒
    有貼名字。」、「我覺得當時指認的照片是我所說的人正確
    度應該有七成，但是無法百分之百的確定，我只是有印象。
    」、「我應徵的時候是用手機聯繫，我問公司在哪裡，是否
    需要面試，對方說不用，到了下午，公司的人打電話給我，
    叫我隔天七點多在後站的便利商店等，有人會去接我到工地
    ，當時是一部小貨車，裡面坐了二個人，我坐在後車廂，從
    後站直接到工地現場，前面二個人我只認得應徵的光頭，因
    為我跟他講話講比較久，是誰開車的我不記得了，我不記得
    被告是不是在車上。」等語，經命其指證當場之被告是即「
    廖先生」時，則證稱：「那個人比被告瘦一點，身高差不多
    ，被告是否是我說的那個人，我不敢確認，我沒有什麼印象
    。」、「因為人與照片有一些出入，我覺得現場的被告與我
    指認的相片有一些出入。」等語，足認其於檢察官偵查中用
    照片指證之方式，未能確定被告即自稱「廖先生」之人。
  (三)另證人丁○○乃本件唯一明確指認被告為自稱「廖先生」之
    人，然由警卷第25頁及第26頁之指認相片所顯示，證人丁○○之指證係採單一相片指證之方式，其方式易受警方暗示之
    影響，難謂可信，復衡諸證人丁○○乃當場被警以現行犯逮
    捕之人，其本身亦為犯罪嫌疑人，必受有相當之壓力，依情
    理自會急於脫免自己之罪嫌，則其指證他人之客觀性及正確
    性，須審慎視之，是以其如何能在案發後迅速指出被告即「
    廖先生」而使警察得由眾多可疑之人中一下子就找出被告之
    照片供其指認之過程，至關重要。關於如何能迅速指認被告
    乙節，據證人丁○○於本院審理結證：因為便利商店也有攝
    影機，有照到被告，警察也有調到監視畫面，所以伊確定「
    廖先生」與被告是同一人等語，然查遍卷內並無其所謂之監
    視畫面照片，其所述顯有不實，則證人是否受警方之暗示而
    認被告已遭監視器拍到，才配合指認被告，即有疑問。又證
    人丁○○復證述：「我提早到現場等他，被告當時是與一位
    古先生從便利商店走過來，我開我的貨車帶張先生與古先生
    到鳳林，將古先生放下來，古先生與我一樣都是臨時工，之
    後我與被告就一起到志學加油站對面一個放置工字鐵的地方
    」等語，與證人甲○○所述係丁○○與另一人開車至便利商
    店載伊，有所不符，而依卷內之通聯紀錄，當天上午7 時44
    分係由丁○○打電話給甲○○，「廖先生」只有與丁○○通
    話，並未打電話給甲○○，故應以甲○○所證係丁○○與「
    廖先生」一起開車載伊，較符合真實，證人丁○○所述為不
    實在。另證人丁○○表示自稱「工頭」之犯人的髮型為平頭
    ，約比三分頭多一點，跟本院審理時在監之被告所留的髮型
    相同，與證人甲○○所證述其見到之犯人之髮型是西裝頭，
    後面髮尾的部分有一點長，長到衣領的位置，二人所述亦有
    不符，而由被告到案後之照片（見警卷第26頁），被告係留
    較長之頭髮，並非平頭，得認證人丁○○於本院指認時有配
    合在場被告之髮型而為陳述之嫌，其證言之可信性即有疑問
    。由於本院就證人丁○○作證時答話之神情態度存有疑問，
    認其證言與自身有相當之利害關係，又所述多有與事實相違
    之處，難以採信，為期慎重，乃委請刑事警察局對被告進行
    測謊，而依測謊之結果，被告就未犯本件竊盜之回答並無不
    實反應，有鑑定書1 份在卷可查，故被告所辯即不無可採，
    應為有利被告之認定。
六、綜上所述，本院依卷內證據及審理結果所形成之心證，認本
    件被告雖有涉嫌，但本件檢察官所指事證，尚不能使本院形
    成被告有罪之確信，此外卷內並無其他積極證據，足資證明
    被告之行為該當於公訴意旨所指竊盜犯行。依前開說明，不
    能證明被告犯罪，應諭知被告無罪之判決。
據上論斷，應依刑事訴訟法第301條第1項，判決如主文。
本案經檢察官羅美秀到庭執行職務
中    華    民    國    97    年    12    月    10    日
                        臺灣花蓮地方法院刑事第四庭
                                    法  官  沈培錚
以上正本證明與原本無異。
如不服本判決應於收受送達後10日內向本院提出上訴書狀，並應
敘述具體理由。其未敘述上訴理由者，應於上訴期間屆滿後20日
內向本院補提理由書（均須按他造當事人之人數附繕本）「切勿
逕送上級法院」。告訴人或被害人如對於本判決不服者，應具備
理由請求檢察官上訴，其上訴期間之計算係以檢察官收受判決正
本之日期為準。
中    華    民    國    97    年    12    月    11    日
                                    書記官


司法院資訊處製作；財團法人民間司法改革基金會備份。
